臺灣板橋地方法院刑事判決　　　　　　　　　　　　九十二年度訴字第一九七九號
　　公　訴　人　臺灣板橋地方法院檢察署檢察官
　　被　　　告　乙○○
　　指定辯護人　本院公設辯護人甲○○
右列被告因毒品危害防制條例案件，經檢察官提起公訴（九十二年度偵字第二六二八
號），本院判決如左：
    主  文
乙○○販賣第二級毒品，未遂，處有期徒刑伍年。扣案之第二級毒品安非他命貳包（
鑑餘淨重合計拾捌點柒肆公克）沒收銷燬之，ＳＩＭ卡壹片沒收。
    事  實
一、乙○○有偽造文書、轉讓第二級毒品等前科，其明知安非他命為毒品危害防制條
    例所列之第二級毒品，不得販賣、轉讓或持有，先於民國九十二年一月十三日向
    姓名年籍不詳、綽號「阿龍」之男子以每兩新臺幣（下同）三萬元之代價購買第
    二級毒品安非他命（下稱安非他命）半兩，並約定於同年一月十七日下午在臺北
    縣土城市國道三號高速公路土城交流道附近交付。適有莊定秋於九十二年一月十
    七日下午二時五十二分許以0000000000號行動電話撥打乙○○所有號
    碼為0000000000號之行動電話，要求購買安非他命，乙○○即基於販
    賣安非他命之意思予以同意，並約定以五千元之價格販售三公克之安非他命予莊
    定秋。惟莊定秋適於九十二年一月十七日下午三時許，因通緝而遭警方查獲，並
    供出業向乙○○購買安非他命之情，警方乃要求莊定秋配合逮捕乙○○，莊定秋
    遂與乙○○聯絡交易地點，嗣於同日下午五時三十分許，在臺北縣板橋市○○路
    二一一號城林橋下附近，於乙○○準備將安非他命交付予莊定秋而尚未交付之際
    ，即遭埋伏之員警上前查獲，並當場扣得安非他命二包（鑑餘淨重共計十八點七
    四公克），及乙○○所使用前揭行動電話之ＳＩＭ卡一片。
二、案經臺北市政府警察局萬華分局報請臺灣板橋地方法院檢察署檢察官偵查起訴。
    理  由
壹、程序方面
一、按證人莊定秋於九十二年一月十七日下午三時許，係因涉及施用毒品罪嫌而為警
    方查獲，則其嗣後於警訊、偵查中供出毒品來源，顯與其施用毒品之犯罪事實並
    無直接關係，故就本案被告乙○○是否確有販賣毒品安非他命之犯罪事實而言，
    莊定秋單純係就其親身所見聞之事實而為陳述，性質上即屬證人之身分無疑，偵
    查中檢察官亦係以證人之身分命其出庭證述，此觀九十二年四月二十四日之偵訊
    筆錄自明。復按證人於審判外之陳述，除法律有規定者外，不得作為證據，不論
    九十二年一月十四日修正前之刑事訴訟法第一百五十九條、修正後之同法第一百
    五十九條第一項，均有相同規定。又證人應命具結，前揭修正前之刑事訴訟法第
    一百八十六條前段，修正後之同條第一項前段亦均定有明文，是證人應具結而未
    命具結時，其證言即屬違背法定程序所取得之證據，應無證據能力，除最高法院
    三十四年上字第八二四號判例、八十七年度臺上字第二○二一號判決意旨可資參
    照外，前揭修正後刑事訴訟法第一百五十八條之三亦加以明定。本件證人莊定秋
    於警訊中就其購買毒品來源部分之供述，係屬證人於審判外之陳述，而其於九十
    二年四月二十四日於偵查中所為之證述，並未具結，揆諸前揭說明，不論該部分
    之刑事程序係於前揭刑事訴訟法修正前後，均無證據能力，合先敘明。
二、訊據被告乙○○固坦承有於右揭、時地向姓名年籍不詳、綽號「阿龍」之男子購
    買安非他命，及九十二年一月十七日下午與證人莊定秋以電話聯絡見面之事實，
    惟矢口否認有何販賣毒品犯行，辯稱：案發前一天莊定秋說他很難過，希望能介
    紹販賣海洛因之上線，因伊之前已與「阿龍」約好於案發當日下午在土城交流道
    附近見面，遂同意於該日介紹莊定秋與「阿龍」認識，但因莊定秋遲遲未到，且
    一再更換地點，所以「阿龍」便先行離去，至於扣案之安非他命，則係伊向「阿
    龍」購買供自己施用，並無販賣安非他命之犯行；另扣案之安非他命係因警方陷
    害教唆所得，應屬違法取得之證物，當無證據能力云云，經查：
  (一)扣案之安非他命二包，確係警方於案發當日下午在被告身上起獲乙節，此為被告
    所坦承，並有扣押物品目錄表乙份附卷可稽；嗣經鑑驗結果，亦確實含有毒品甲
    基安非他命成分，合計淨重十八點七四公克，包裝重零點九零公克，此有法務部
    調查局九十二年六月二十七日調科壹字第○九二六二六○八五二○號檢驗通知書
    乙份在卷足憑。
  (二)本案被告及證人莊定秋於警方查獲後所陳被告使用之行動電話號碼固均為000
    0000「九八」二號，與警方於扣押物品目錄表中所載之電話號碼相同，然此
    與卷附證人莊定秋於九十二年一月十七日下午所持0000000000號行動
    電話通聯紀錄中之受話號碼0000000「八九」二稍有不同（參見偵查卷第
    五十二頁、五十三頁）。而該扣案ＳＩＭ卡因已遭停話，故無法於行動電話中顯
    示其原設定之電話號碼，業據本院勘驗在卷，而經本院以該ＳＩＭ卡之序號函詢
    和信電訊股份有限公司後，該公司亦覆稱已逾保存期限，無法查知等語，有該公
    司九十三年二月二十四日函文乙份附卷可稽，是依該扣案之ＳＩＭ卡並無法確實
    查知案發時所設定之電話號碼。惟查被告於本院審理中既坦承於該日下午曾與證
    人莊定秋多次以行動電話聯絡（參見本院九十二年十月三日準備程序筆錄），證
    人莊定秋復證稱該日下午為警方查獲後，僅有打電話予被告等語（參見本院九十
    二年十二月十八日審判筆錄第二十一頁），再由前揭卷附證人莊定秋所持000
    0000000號行動電話當日下午之通聯紀錄觀之，該日下午三時三十三分許
    後，十通電話中高達九通係撥予0000000000號碼，且集中於下午三時
    三十三分至下午五時零六分之間，基地台位置亦於臺北縣樹林市逐漸變更至臺北
    縣土城市○○路○街）即本案約定交付毒品之地點城林大橋附近，當係證人莊定
    秋正與被告以電話聯絡會面地點之過程，而該通聯紀錄至該日下午五時零六分止
    ，亦與警方逮捕被告之時間相當，綜合上情以觀，雖當時被告所持之行動電話號
    碼已無法透過勘驗扣案ＳＩＭ卡之方式確知，然經由上開通聯紀錄及被告及證人
    莊定秋之陳述分析可知，應即為0000000000號無疑，警訊筆錄及扣押
    物品目錄表之記載，既僅有其中相鄰二碼之順序錯置，應係警方筆誤所致，堪以
    認定。
  (三)證人莊定秋於本院審理中坦承於前揭時、地遭警方查獲時，確有施用安非他命之
    行為，並證稱：「他們（指警方）問我毒品向誰買的：：（檢察官問：你如何回
    答他？）我說我向阿弟仔買的。」等語（均參見前揭審判筆錄第六頁），其中阿
    弟仔（台語發音）即為證人莊定秋對被告之稱呼（參見前揭審判筆錄第四頁），
    證人莊定秋更證稱：「警察說教我叫阿弟仔出來，叫我跟他說我要向他買東西：
    ：我做完筆錄就用我的手機和阿弟仔聯絡，他也是用手機和我聯絡，他的電話號
    碼我有建立通訊錄：：我說我要五千元的糖果：：他說他在睡覺，他說叫我等一
    下，他等一下再打電話給我，他說他要洗澡。（檢察官問：事後他有沒有打電話
    給你？）有，前前後後打了好幾通電話，大約十通以上電話，是要和他約地點：
    ：（檢察官問：他洗澡完後有沒有再打電話給你？說什麼？）有。只是問我人在
    哪裡。（檢察官問：被告怎麼知道五千元的糖果是什麼意思？）因為我們說的糖
    果就是安非他命，這是外面大家都這樣說：：（檢察官問：為何你知道五千元就
    可以買三克？）因為這是被告說的，這是在電話中講的，我有問他五千元可以買
    多少，他說三克。」等語（參見前揭審判筆錄第七至十頁、十七頁）。查證人莊
    定秋為警查獲當時，確有施用第二級毒品安非他命之行為，除經其坦承不諱外，
    其當時為警所採集之尿液送驗結果，亦呈安非他命陽性之反應，有臺北市立療養
    院九十二年一月二十二日煙毒尿液檢驗報告各乙紙附於本院九十二年度易字第二
    四七五號卷內可稽，並有該案判決書乙份在卷可參，按證人莊定秋為警查獲時僅
    扣得針筒一支，通常係用以施用第一級毒品海洛因，此為本院職務上已知之事實
    ，詎警方竟係要求證人莊定秋向被告指明購買安非他命而非海洛因，顯見證人莊
    定秋當時應已坦承確有施用安非他命之事實，方屬合理。被告雖以當時證人莊定
    秋未經警方查獲安非他命或施用安非他命之器具為由，認證人莊定秋不可能於警
    訊中即坦承有施用安非他命之行為置辯，然證人莊定秋當時係於本院審理九十一
    年度訴字第一○八號違反毒品危害防制條例案件中以九十一年板院通刑真科緝字
    第八七四號發佈通緝，其於該案中所涉犯者即包含施用第一級毒品海洛因及第二
    級毒品安非他命之罪嫌，有該案判決書及臺灣高等法院被告全國通緝紀錄表各乙
    份在卷可按，則警方於緝獲時詢問證人莊定秋是否有施用安非他命，亦屬情理之
    常，尚難認證人莊定秋前揭所言不可採信。而被告於接獲證人莊定秋表明欲購買
    安非他命五千元之電話後，竟未表達疑問或拒絕之意，還告知五千元可以購買三
    克之安非他命，隨即約定見面地點，並攜帶數量達淨重十八點七四公克之安非他
    命赴約，顯即有販賣該安非他命予證人莊定秋之意，至為灼然。而被告自承係以
    一萬五千元之價格購買半兩（淨重十八點七四公克）之安非他命，則五千元之成
    本至少可購得六公克以上之安非他命，竟欲以五千元之代價出售三公克之安非他
    命予證人莊定秋，進而獲取其中差價之利潤，其所為自屬販賣安非他命之行為，
    要無疑義。
  (四)證人莊定秋嗣後於辯護人反詰問時雖稱當時並未向被告購買毒品，而係因其透過
    姓名年籍不詳、綽號「阿敏」之友人販售音響予被告時，懷疑被告少付一千元，
    方挾怨供出被告云云；然查證人莊定秋就出售音響部分之事實，先於檢察官主詰
    問時證稱於九十二年一月份時，透過「阿敏」售出一台音響，實際獲得二千元，
    但不知道賣給誰等語（參見前揭審判筆錄第五頁），詎於辯護人行反詰問時，突
    又證稱「阿敏」曾告知音響係售予被告，因其本欲以三千元之代價售出，故懷疑
    被告短付一千元乙節（參見前揭審判筆錄第十二頁），所證前後不一，是否有曲
    詞袒護被告之嫌，已令人存疑；況依被告所述，其係於九十二年一月十二日向「
    阿敏」以三千元之代價購買證人莊定秋之音響，當天證人莊定秋即打電話給被告
    ，陳稱僅拿取二千元及一包安非他命等語，並一再要求被告幫其尋找販賣海洛因
    之上線（參見本院九十二年十月三日準備程序筆錄第三頁），按被告與證人莊定
    秋既均知「阿敏」僅轉交二千元予證人莊定秋，於電話中當可進一步澄清，亦可
    與「阿敏」對質，再由嗣後被告所稱同意介紹販售海洛因之上線予證人莊定秋之
    情觀之，亦屬幫助證人莊定秋之善意行為，殊難想像證人莊定秋在此情況下對被
    告有何怨隙可言；況且證人莊定秋雖稱其僅見過被告二次，即查獲當天及購買音
    響之時（參見前揭審判筆錄第十三頁），然被告竟稱購買音響當天並未與證人莊
    定秋碰面（參見前揭準備程序筆錄第三頁），二人所述亦屬不一。按被告與證人
    莊定秋就非關本案犯罪事實之購買音響過程，所述竟然多所出入，證人莊定秋所
    述除前後不一外，尤不符常情，綜合上情觀之，實難認為其對被告有所怨隙，自
    無所謂挾怨誣指之情形，是以就其陳稱並未向被告購買毒品部分，顯係事後偏袒
    被告之詞，難以採信。此外，被告辯稱證人莊定秋係要求其介紹購買海洛因之上
    線云云，然證人莊定秋業已於本院審理中明確指稱案發當日下午係打電話予被告
    要求購買五千元之糖果（即安非他命），被告則表示五千元可以購買三克等語（
    參照前揭(三)部分之說明），顯見當時證人莊定秋確實係向被告購買安非他命無疑
    ，至於是否另行要求被告代為介紹販賣海洛因之上線，則與本案無關，是以被告
    此部分所辯，亦不足採信。
  (五)至被告另以證人莊定秋為警查獲後，始因警方之教唆，而佯稱欲向被告購買安非
    他命，藉以誘捕被告，構成陷害教唆等語置辯。惟所謂「陷害教唆」，一般係指
    行為人原不具犯罪之故意，純因司法警察之設計教唆，始萌生犯意，進而實施犯
    罪構成要件之行為者而言。申言之，因「陷害教唆」係司法警察以引誘或教唆犯
    罪之不正當手段，使原無犯罪故意之人因而萌生犯意而實施犯罪，再進而蒐集其
    犯罪之證據或予以逮捕偵辦；縱其目的係在於查緝犯罪，但其手段顯然違反憲法
    對於基本人權之保障，且已逾越偵查犯罪之必要程度，對於公共利益之維護並無
    意義，其因此等違反法定程序所取得之證據資料，不具有證據能力。然所謂「陷
    害教唆」與警方對於原已具有犯罪故意並已實施犯罪行為之人，以所謂「釣魚」
    之偵查技巧蒐集其犯罪證據之情形並不相同，其中之區別即在於行為人是否原已
    具有犯罪之故意。本案依前揭卷附證人莊定秋所持0000000000號行動
    電話當日下午之通聯紀錄觀之，當日下午二時五十二分許，即證人莊定秋為警方
    逮捕之前，已與被告所持0000000000號碼之行動電話有所通話，而證
    人莊定秋復證稱該通電話係詢問糖果（即安非他命）的事情（參見前揭審判筆錄
    第二十頁），佐以證人莊定秋為警逮捕後告知被告欲購買五千元安非他命時，被
    告竟未多加詢問，逕行告知可購買之數量後即約定見面交付地點等情觀之，顯見
    至遲於該通當日下午二時五十二分許之電話交談中，雙方應已有購買安非他命之
    合意，否則販買第二級毒品罪法定刑為無期徒刑或七年以上有期徒刑，並得併科
    七百萬元以下之罰金，係屬相當嚴厲之重罪，販售者無不小心翼翼，避免為警方
    查獲，如無一定之信用度，被告又豈會在素未謀面或僅見面一次之情形下，僅憑
    證人莊定秋為警查獲後之數通電話，即快速約定成交價格、數量及交付地點，是
    以本案被告當原已有販賣安非他命予證人莊定秋之故意，至為灼然。據此，本案
    被告販賣安非他命之故意既非因證人莊定秋受警方唆使後之電洽而遭誘發，即與
    所謂陷害教唆之要件，尚有未合，從而基此所取得之前揭扣案安非他命，即非屬
    違背法定程序所取得之證據，自有證據能力，附此敘明。
  (六)綜上所述，被告所辯均不足採，本案事證明確，被告販賣第二級毒品安非他命未
    遂之犯行，堪以認定。
三、按安非他命為毒品危害防制條例第二條第二項第二款所規定之第二級毒品，依法
    不得販賣、轉讓、持有。被告行為後，毒品危害防制條例雖已於九十二年七月九
    日修正公布，並自九十三年一月九日起生效，然修正施行前後之毒品危害防制條
    例第四條第二項法定刑度均相同，原第五項關於未遂犯之處罰規定則移為第六項
    ，內容亦未變動，是以修正施行後之新法並無何更不利於被告之情形，依刑法第
    二條第一項前段從新從輕原則之規定，即應依新法處斷。故核被告所為，係犯毒
    品危害防制條例第四條第六項、第二項之販賣第二級毒品未遂罪。其持有第二級
    毒品安非他命之低度行為為其販賣第二級毒品之高度行為所吸收，不另論罪。起
    訴檢察官雖認被告所為係涉犯毒品危害防制條例第五條第二項之意圖販賣而持有
    第二級毒品罪嫌，然業經公訴檢察官當庭更正起訴法條為同法第四條第六項、第
    二項之販賣第二級毒品未遂罪，附此敘明。又被告雖已著手販賣安非他命之行為
    ，然因證人莊定秋係協助員警辦案，以求人贓俱獲，故形式上雖仍有販賣毒品之
    約定，但莊定秋於案發時已無購買毒品之真意，且當時已有員警埋伏在側伺機逮
    捕，事實上亦不能真正完成買賣之行為，故應認被告僅成立販賣第二級毒品罪之
    未遂犯，並依刑法第二十六條前段之規定減輕其刑。本院爰審酌被告犯罪之動機
    在於貪圖不法利益、販賣毒品安非他命對國民健康及社會治安之危害甚鉅，所扣
    得之毒品安非他命鑑餘淨重達十八點七四公克，數量不少，及犯罪後否認犯行，
    並無悔意等一切情狀，量處如主文所示之刑，以資懲儆。
四、末查扣案之安非他命二包（鑑餘淨重共計十八點七四公克）係毒品，應依毒品危
    害防制條例第十八條第一項前段之規定沒收銷燬之。又扣案之ＳＩＭ卡一片係被
    告所有，業據其供承在卷，且係其用以聯絡證人莊定秋以販賣安非他命之物，即
    屬供犯罪所用之物，亦應依刑法第三十八條第一項第二款之規定宣告沒收，附此
    敘明。
據上論斷，應依刑事訴訟法第二百九十九條第一項前段，毒品危害防制條例第四條第
六項、第二項、第十八條第一項前段，刑法第十一條前段、第二條第一項前段、第二
十六條前段、第三十八條第一項第二款，判決如主文。
本案經檢察官丙○○到庭執行職務。
中　　　華　　　民　　　國　　九十三　　年　　　四　　　月　　二十七　　日
                              臺灣板橋地方法院刑事第一庭
                                  審判長法  官  陳  財  旺
                                        法  官  李  幼  妃
                                        法  官  張  紹  省
右正本證明與原本無異。
如不服本判決，應於判決送達後十日內，向本院提出上訴狀。
                                        書記官  周  雅  玲
中      華      民      國      九十三      年    四    月    二十七    日
附錄本案所犯法條全文：
毒品危害防制條例第四條
製造、運輸、販賣第一級毒品者，處死刑或無期徒刑；處無期徒刑者，得併科新台幣
一千萬元以下罰金。
製造、運輸、販賣第二級毒品者，處無期徒刑或七年以上有期徒刑，得併科新台幣七
百萬元以下罰金。
製造、運輸、販賣第三級毒品者，處五年以上有期徒刑，得併科新台幣五百萬元以下
罰金。
製造、運輸、販賣專供製造或施用毒品之器具者，處一年以上七年以下有期徒刑，得
併科新台幣一百萬元以下罰金。
前四項之未遂犯罰之。
